【裁判字號】    89,交上訴,128
【裁判日期】    890608
【裁判案由】    殺人未遂等
【裁判全文】
臺灣高等法院刑事判決                          八十九年度交上訴字第一二八號
    上  訴  人
    即  被  告  丙○○
    選任辯護人  金鑫
右上訴人因殺人未遂等案件，不服臺灣桃園地方法院八十八年度訴字第一三六九號，
中華民國八十九年六月八日第一審判決（起訴案號：臺灣桃園地方法院檢察署八十八
年度偵字第一四九一三號）提起上訴，本院判決如左：
    主  文
原判決關於丙○○殺人未遂、遺棄及應執行刑部分均撤銷。
丙○○駕駛動力交通工具肇事，致人受傷而逃逸，處有期徒刑壹年貳月。
被訴殺人未遂部分公訴不受理。
其餘上訴駁回。
    事  實
一、丙○○係臺灣全錄股份有限公司（下稱全錄公司）之契約工，平日係以車輛負責
    載送全錄公司之紙張、耗材等貨品為業，為從事業務之人，明知酒後不得駕車，
    民國八十八年九月十五日晚間，於服用酒類致其呼氣酒精濃度達每公升零點七六
    亳克，已不能安全駕駛動力交通工具，竟仍駕駛車號Ｌ八－七四０五號自用小貨
    車沿桃園縣蘆竹鄉○○路，由蘆竹往桃園方向行駛，於同日晚上九時許，行經蘆
    竹鄉○○路與龍安街六十三巷（起訴書載為龍壽街）之設有號誌之交岔路口時，
    未注意車前狀況及道路交通號誌，竟在無任何減速剎車等防避措施情形下，直接
    衝撞當時同方向在該路口等紅燈之騎乘車號ＩＢＮ－０八九號機車之乙○○，致
    乙○○因碰撞彈起、墜地後，倒臥在丙○○所駕駛之自小貨車底下，而受有右側
    肩峰鎖骨關節脫臼、左胸廓左肺挫傷、全身多處擦傷、瘀青併開放性傷口及頭部
    外傷等之傷害，詎丙○○見已肇事後，依道路交通管理處罰條例第六十二條第一
    項規定，應即將已陷入昏迷而無自救能力之乙○○送醫急救，乃不思此途，竟為
    圖免刑事責任而駕車逃逸，適有駕駛車號ＯＤ－九六三八號自用小客車之甲○○
    駛經該處目睹上情，見義勇為在後追逐約二百公尺後，始將丙○○車輛攔停於路
    旁為警查獲，乙○○經路人報警送醫急救。
二、案經桃園縣警察局大園分局報請及乙○○訴由臺灣桃園地方法院檢察署檢察官偵
    查起訴。
    理  由
一、訊據被告丙○○固坦承有於右揭時地酒後駕車，惟矢口否認犯行，辯稱伊當時已
    喝醉，並不知有撞到東西，且亦不知有人被撞到在車下云云。惟查：(一)被告明知
    服用酒類後，已不能安全駕駛動力交通工具而仍駕駛車輛肇事，經警查獲並測試
    其呼氣酒精濃度值達每公升零點七六毫克，有酒精濃度測試紙一紙在卷可稽，其
    酒後駕車竟將在前方路口等候紅燈之被害人機車衝撞，顯已達不能安全駕駛動力
    交通工具而仍駕駛車輛，犯行堪以認定。(二)被告於右揭時、地，駕駛自小貨車衝
    撞於路口等紅燈之被害人乙○○所騎乘之機車，致乙○○倒地受傷並躺在被告小
    貨車底下，被告非但未下車將被害人送醫急救，猶駕車逃逸，為用路人甲○○目
    擊並駕車追逐二百公尺始將丙○○自小貨車攔截於路旁之情，迭據證人甲○○於
    警訊、偵查中及原審中證述明確，並有將被告車輛攔截於路旁之照片附卷可稽，
    而被害人乙○○因被告肇事而受傷，亦有診斷證明書在卷可憑。被告雖辯稱：當
    時已喝醉，並不知有撞到人在車下云云，然據證人甲○○於警訊、偵查中證稱：
    我跟他說你撞到人了，他說「我知道，我死啊，我死啊」（見偵查卷第六十八頁
    背面），再據肇事現場圖及照片車損所示，被告車輛擋風玻璃破裂，被害人機車
    車牌與車身分離，且機車係橫倒於距文中路路口約十餘公尺遠處等情以觀，足見
    當時被告小貨車衝撞被害人機車力道之大，且當時天候晴，視線良好，難謂被告
    不知情，被告空言否認犯行，殊無可採。是被告酒後駕車、肇事致人受傷逃逸之
    事證明確，犯行堪以認定，應予依法論科。
二、核被告酒後不能安全駕車，係犯刑法第一百八十五條之三重大違背安全駕駛罪；
    其駕車肇事致被害人受傷而逃逸，係犯刑法第一百八十五條之四肇事致人死傷逃
    逸罪，此部分原審認係被告以一逃逸行為，犯刑法第一百八十五條之四肇事致人
    死傷逃逸罪，及同法第二百九十四條第一項之遺棄罪，依想像競合犯從一重罪刑
    法第二百九十四條第一項之罪處斷。惟按刑法第一百八十五條之四肇事致人死傷
    逃逸罪，並不以被害人無自救能力為必要，且在肇事致人死亡而逃逸之情形，無
    成立刑法第二百九十四條第一項遺棄罪餘地，兩相比較，刑法第一百八十五條之
    四肇事致人死傷逃逸罪之構成要件，較同法第二百九十四條第一項遺棄罪為寬，
    且前者之法定刑度係參考後者而定，立法目的似有意將駕駛動力交通工具肇事致
    人受傷而逃逸行為之處罰，以前者之規定取代後者之意，且就肇事致人死亡而逃
    逸者亦依該罪科以刑責，俾促使駕駛人於肇事後能對被害人及時救護，以減少死
    傷，則在將駕駛動力交通工具肇事致人受傷，使陷於無自救能力而逃逸之情形，
    該刑法第一百八十五條之四為同法第二百九十四條第一項之特別規定，應優先適
    用（參照最高法院八十八年台上字第七三九六號判決意旨），是被告駕車肇事致
    被害人受傷而逃逸，係犯刑法第一百八十五條之四肇事致人死傷逃逸罪，原判決
    認另構成同法第二百九十四條第一項之遺棄罪，依想像競合之例，從一重之後者
    處斷，尚有誤會。上訴意旨指摘原判決適用刑法第二百九十四條第一項尚有違誤
    ，為有理由，自應由本院就肇事致人受傷逃逸及應執行刑部分撤銷改判。爰審酌
    被告酒後駕車肇事致人受傷，竟未下車將被害人送醫急救，猶加速逃逸，惡性非
    輕，惟念其尚無前科，且已與被害人達成民事和解，並參酌犯罪所生之危害，及
    其他之一切情狀，量處如主文所示之刑，以示懲儆。至被告酒後不能安全駕車部
    分，原審認罪證明確，依刑法第第一百八十五條之三、第四十二條第二項，罰金
    罰鍰提高標準條例第二條之規定科處罰金參萬元，罰金如易服勞役，以參佰元折
    算壹日，認事用法尚無違誤，量刑尚屬允當，上訴意旨指摘原判決不當，為無理
    由，應予駁回。
三、公訴意旨另以被告於肇事致乙○○人車倒地，不思將受傷之乙○○送醫急救，竟
    基於殺人之犯意，駕駛前開自用小貨車來回輾壓乙○○數次，欲致乙○○於死，
    幸經路人甲○○發覺並打遠光燈制止，被告始停止上開行為，乙○○經送醫急救
    後始倖免於難，因而受有右側肩峰鎖骨關節脫臼、左胸廓左肺挫傷、全身多處擦
    傷、瘀青併開放性傷口及頭部外傷等情，因認被告另犯刑法第二百七十一條第二
    項、第一項殺人未遂罪嫌。
四、訊據被告堅決否認有輾死被害人之意，辯稱：當時已喝醉，不知車下有人，亦不
    知有駕車前進後退之情事等語。經查，被告酒後駕車肇事為警查獲並測試其呼氣
    酒精濃度值達每公升零點七六毫克，有酒精濃度測試紙一紙在卷可據。依台灣高
    等法院檢察署所彙編之刑法第第一百八十五條之三酒後駕車「不能安全駕駛」認
    定標準之相關論文資料一書中有醫師針對血液中呼氣中酒精濃度對汽車駕駛人之
    影響提出報告，如血液中酒精在 30-50mg／dl時，駕駛能力變差，在50-100mg／
    dl時，多話、大笑、感覺障礙， 100-150mg／dl時，說話含糊、腳步不穩、可能
    會噁心， 150-200mg／dl時，明顯酒醉、噁心、步履蹣跚，而呼氣中酒精濃度與
    血液中酒精濃度比為二千比一至二千三百比一（參見本院八十八年度上易字第五
    一○六號判決），本件被告之呼氣酒精濃度值為每公升零點七六毫克，（茲以最
    低值之比二千比一計算），經計算為 152mg／dl，亦即依常人之反應，其已達明
    顯酒醉、噁心、步履蹣跚，超越感覺障礙之程度，是被告所辯不知車下有人，亦
    不知有駕車前進後退之情事等情，尚屬可採。雖證人甲○○迭於警訊、偵查及原
    審法院審理時證稱：八十八年九月十五日二十一時許，伊駕駛車號ＯＤ－九六三
    八號自用小客車行經文中路優加力加油站附近時，見一部車號Ｌ八－七四０五號
    自小貨車橫擺於文中路上並前後來回移動，等到伊駛近時，發現自小貨車底下卡
    住一個人與車身平行，車底下之人隨車身移動而移動，伊見狀立即就用遠光燈警
    示自小貨車駕駛告知車底下有人，惟該自小貨車駕駛不予理會，仍逕自前後移動
    ，嗣並迴轉文中路往蘆洲等語，惟參諸一般駕駛人間以使用遠光燈投射前車，無
    非係警示對方車速過慢影響後車行進，或提醒注意讓車，鮮有警示告知對方車底
    下有人，況被告酒後已至超越感覺障礙之程度，已較常人之感覺減遜，尚難以證
    人甲○○之證詞，即認定被告有輾斃被害人乙○○之犯意。
五、再據卷附診斷證明書所示被害人受有右側肩峰鎖骨關節脫臼、左胸廓左肺挫傷、
    全身多處擦傷、瘀青併開放性傷口及頭部外傷之傷情以觀，並無車輛輾壓造成之
    粉碎性外傷，該傷要係車禍發生碰撞時被害人倒地傷及右側身體。左胸、左肺之
    挫傷應是在碰撞時所產生，因係同向機車左側受損，全身多處擦傷瘀青，應是滑
    動時所產生，業經本院送請法務部法醫研究所鑑定在案，有該所民國九十年一月
    四日法醫所八九理字第○○○七號函在卷可按。被害人指訴被告有輾壓之傷，亦
    不足採。綜上所述，難認被告有殺人之犯意，原審據以論處被告殺人未遂罪刑，
    固非無見，惟被告並無殺人意犯意，上訴意旨指摘原判決不當為有理由，自應由
    本院就該部分及應執行刑撤銷改判。
六、查被告係臺灣全錄股份有限公司（下稱全錄公司）之契約工，平日係以車輛負責
    載送全錄公司之紙張、耗材等貨品為業，為從事業務之人，其酒後駕車疏未注意
    肇事被害人乙○○受傷，核係犯刑法第二百八十四條第二項前段之業務過失傷害
    罪。次按案件為告訴乃論之罪，其告訴經撤回，應諭知不受理之判決。刑法第二
    百八十四條之罪，須告訴乃論。分別為刑事訴訟法第三百零三條第三款，刑法第
    二百八十七條前段所明定，本件車禍被告與告訴人乙○○間之損害賠償，經桃園
    市鄉鎮調解委員會調解成立，告訴人乙○○並同意撤回刑事告訴，於民國八十九
    年五月七日經臺灣桃園地方法院核定，有調解書影本附卷可憑。第查本件第一審
    辯論終結日為民國八十九年五月二十五日，依鄉鎮市調解條例第二十五條第二項
    規定：刑事事件於偵查中或第一審法院辯論終結前，調解成立，經法院核定，並
    經當事人同意撤回者，視為於調解成立時撤回告訴或自訴。是本件之告訴，應視
    為於第一審法院辯論終結前已撤回告訴，揆諸前開規訂，此部分應由本院諭知公
    訴不受理。又被害人乙○○雖於偵查中陳稱：告被告殺人未遂，惟就其所述情節
    以觀，係就檢察官起訴之基本犯罪事實，表示告訴之意，當然已含括被告業務過
    失傷害事實之告訴，原判決認被告業務過失傷害部分未據告訴，尚有誤會，附此
    敘明。
據上論斷，依刑事訴訟法第三百六十九條第一項前段、第三百六十四條、第三百零三
條第三款、第二百九十九條第一項前段，刑法第一百八十五條之四，鄉鎮市調解條例
第二十五條第二項判決如主文。
本案經檢察官費玲玲到庭執行職務。
中      華      民      國      九十      年四      月    三      日
                              臺灣高等法院刑事第十三庭
                                  審判長法  官  蔡    燉
                                        法  官  周  占  春
                                        法  官  李  春  地
右正本證明與原本無異。
如不服本判決應於收受送達後十日內向本院提出上訴書狀，其未敘述上訴之理由者並
得於提起上訴後十日內向本院補提理由書（均須按他造當事人之人數附繕本）。
                                        書記官  王  忠  良
中    華    民    國     九十     年       四       月        六        日
附錄：本案論罪科刑法條全文
刑法第一百八十五條之三
服用毒品、麻醉藥品、酒類或其他相類之物，不能安全駕駛動力交通工具而駕駛者，
處一年以下有期徒刑、拘役或三萬元以下罰金。
刑法第一百八十五條之四
駕駛動力交通工具肇事，致人死傷而逃逸者，處六月以上五年以下有期徒刑。


司法院資訊處製作；財團法人民間司法改革基金會備份。
